【裁判字號】    89,訴,408
【裁判日期】    900302
【裁判案由】    違反槍砲彈藥刀械管制條例等
【裁判全文】
臺灣嘉義地方法院刑事判決                          八十九年度訴字第四八號
    公  訴  人  臺灣嘉義地方法院檢察署檢察官
    被      告  丁○○
    選任辯護人  王清海律師
右被告因公共危險等案件，經檢察官提起公訴（八十九年度偵字第四三二四號），本
院判決如左：
        主  文
丁○○未經許可，製造可發射金屬具有殺傷力之改造空氣長槍，累犯，處有期徒刑陸
年，併科罰金新臺幣拾萬元，罰金如易服勞役，以新臺幣玖佰元即銀元參佰元折算壹
日，並應於刑之執行完畢或赦免後，令入勞動場所強制工作年。扣案改造空氣長槍
壹支（嘉義地方法院檢察署八十九年度保管字第二０五九號）、鋼珠壹罐（計貳佰貳
拾顆、嘉義地方法院檢察署八十九年度保管字第二０五九號）、ＣＯ２壓縮高壓鋼瓶
參瓶（壹瓶已使用過、貳瓶未曾使用過、嘉義地方法院檢察署八十九年度保管字第二
０五九號）均沒收。又服用酒類，不能安全駕駛動力交通工具而駕駛，累犯，處有期
徒刑參月。又駕駛動力交通工具肇事，致人傷而逃逸，累犯，處有期徒刑捌月。又以
加害身體、財產之事恐嚇他人致生危害於安全，累犯，處有期徒刑參月，應執行有期
徒刑柒年，併科罰金新臺幣拾萬元，罰金如易服勞役，以新臺幣玖佰元即銀元參佰元
折算壹日，並應於刑之執行完畢或赦免後，令入勞動場所強制工作年。扣案改造空
氣長槍壹支（嘉義地方法院檢察署八十九年度保管字第二０五九號）、鋼珠壹罐（貳
佰貳拾顆、嘉義地方法院檢察署八十九年度保管字第二０五九號）、ＣＯ２壓縮高壓
鋼瓶參瓶（壹瓶已使用過、貳瓶未曾使用過、嘉義地方法院檢察署八十九年度保管字
第二０五九號）均沒收。被訴過失傷害部分公訴不受理。
        事  實
一、丁○○於民國八十六年間，因違反藥事法，經本院判處有期徒刑九月（非法吸用
    化學合成麻醉藥品部分判處有期徒刑六月，轉讓禁藥部分判處有期徒刑五月，轉
    讓禁藥部分經最高法院駁回上訴確定），非法吸用化學合成麻醉藥品部分於八十
    六年十一月二十六日易科罰金執行完畢，轉讓禁藥部分於八十七年三月二十八日
    執行完畢。
二、丁○○於民國八十九年六月間自其友人李豐川處收受槍柄槍托業已分離而喪失效
    用之空氣長槍一把，於八十九年七月某日，未經許可，將之螺絲鎖緊、組裝修理
    完成具有殺傷力之空氣長槍，並置於其所經營位於嘉義縣民雄鄉○○路三三三號
    之一其所營之「風雲檳榔攤」內藏放。而於八十九年七月十四日十時三十分許將
    前開空氣長槍攜入車號ＢＡ－９１８２自小客車前往嘉義市。
三、丁○○於八十九年七月十四日晚間，於嘉義縣民雄鄉○○路獨自一人飲酒，明知
    其服用酒類後，已不能安全駕駛動力交通工具，仍於當日二十二時三十分許駕駛
    車牌號碼ＢＡ－９１８２號自用小客車，由嘉義縣民雄鄉○○○市○道路行駛，
    於八十九年七月十五日零時十分許，沿嘉義市○○路由南向北方向行駛，途經該
    路與興業西路之交岔路口，因欲左轉，適有丙○○所騎乘車牌ＬＺＤ－五七三號
    重型機車，沿博愛路由北往南方向行駛，兩車發生碰撞，致丙○○受有頭部外傷
    、左側聶部裂傷、左側鎖骨折等之傷害（傷害部分已撤回告訴，容後詳述）。丁○○肇事竟未下車察看，逕行駕車往中興路逃逸，嗣因路人甲○○駕駛車號ＲＴ
    －四五六七號自小客車見其肇事逃逸，即駕車尾隨丁○○，於同日零時十六分許
    ，於中興路四一二號前超過丁○○所駕駛之車牌號碼ＢＡ－９１８２號自用小客
    車，丁○○遂另行起意，基於恐嚇及毀損之犯意，持前開空氣長槍往甲○○之方
    向射擊四、五發，而欲以加害身體、財產之事恐嚇甲○○，甲○○隨即躲回車號
    ＲＴ－四五六七號自小客車內，丁○○再向車號ＲＴ－四五六七號自小客車射擊
    五發，致後窗玻璃完全碎裂，足生損害於甲○○（毀損部分已撤回告訴，容後詳
    述），甲○○隨即逃離現場並向警方報案。嗣於同日零時四十分許，為警在嘉義
    市○○○路與國安三街處查獲，測得吐氣酒精濃度高達每公升０．六０毫克，並
    扣得改造空氣長槍一支、丁○○所有供犯罪所用之鋼珠一罐（內含鋼珠二百二十
    顆）ＣＯ２壓縮高壓鋼瓶三瓶。
四、案經丙○○、甲○○訴由嘉義縣警察局移請臺灣嘉義地方法院檢察署檢察官偵查
    起訴。
        理  由
壹、有罪部分：
一、訊據被告丁○○坦承酒後駕車、肇事逃逸、持槍恐嚇甲○○，惟矢口否認有何改
    造空氣長槍之犯行，辯稱：我只是把螺絲鎖緊而已云云。經查：
    （一）酒後駕車部分
          此部分事實，除據被告自白外，又被告八十九年七月十五日凌晨一時四分
          吐氣之酒精濃度為每公升零點六０毫克，有酒精測定值表附卷可稽，而依
          一般每公升呼氣中酒精濃度排除速率，約每小時減少零點零七五毫克，則
          其於同日十九時許之呼氣酒精濃度，約為０點七八七五，此有國立臺灣大
          學醫學院（八九）醫秘字第０五六號函在卷可佐，參以醫學文獻所知，對
          於呼氣酒精濃度已達每公升零點五五毫克者，眼睛機能、反應時間功能均
          有降低之情形，肇事率為一般正常人之十倍，呼氣酒精濃度超過每公升零
          點七五毫克者，呈興奮、走路不穩、咬字不清、稍有麻痹現象，而被告酒
          後吐氣酒精濃度既已高達每公升０點七八七五毫克，已達不能安全駕駛之
          程渡，應屬無疑。
    （二）肇事逃逸部分
          被告於前開時地酒後不能安全駕駛與丙○○發生擦撞致丙○○受傷後逃逸
          之事實，被告於警訊時自白稱：「我因車上放有乙支空氣長槍並可發射而
          且有酒後駕車，所以才未下車察看就逃逸往中興路方向走：：」核與告訴
          人丙○○於警訊時指述稱：「我不知道該車車號也不知道由何人駕駛。因
          該車與我擦撞後便加速逃逸：：他沒有下車與我處理反而加速往中興路方
          向逃逸：：」證人甲○○於警訊時稱：「我因於今（１５）日零時十分許
          駕自小客ＲＴ－四五六七號：：行經嘉義市○○路興業西路口發現自小客
          ＢＡ－９１８２與重機車ＬＺＤ－五七三號發生車禍，而ＬＺＤ－五七三
          號騎士受傷倒地，而ＢＡ－９１８２號駕駛人未下車即離開，我就尾隨Ｂ
          Ａ－９１８２號車。」相符，且有新陽醫院診斷證明書一紙、交通事故現
          場照片十一張、道路交通事故調查報告表一紙附卷可證，足佐被告前開自
          白非虛。
    （三）恐嚇部分
          被告於警訊時自白稱：「我於車禍發生後行駛至中興路四一二號前對向車
          道（博愛路往北港路行駛）突然發覺有人跟蹤我，並超越在我車前，我因
          怕有人尋仇，在甲○○從自小客ＲＴ－四五六七號車內走出靠近我時（視
          線太暗我沒看清楚甲○○雙手有無拿東西），我無下車即從車內拿出預藏
          空氣長槍（紅色）內放鋼珠上膛往甲○○及自小客ＲＴ－四五六七號射擊
          ：：」其於偵查時又稱：「當時甲○○下車看到我拿出空氣槍，他往回向
          車子跑：：我是開槍恐嚇絕不是要射殺他，因為我不認識他沒殺人之意思
          」核與告訴人甲○○於警訊時稱：「我駕ＲＴ－四五六七號沿中興路於零
          時十六分在中興路四一二號前對向車道前超過他所駕駛ＢＡ－９１８２前
          ，當我下車到他所駕駛ＢＡ－９１８２號車前，該ＢＡ－９１８２號車駕
          駛即拿一支類似長槍向我射擊四、五發，我就躲入車內後，他又向我所駕
          自小客ＲＴ－四五六七射擊五發後，我就開車到車禍現場查看傷患，並向
          警方報案：：我身體無受傷，但我所駕ＲＴ－四五六七號自小客後擋風玻
          璃破裂，重彈一槍在後擋風玻璃上及我掛在腰際上之摩托羅拉行動電話液
          晶螢幕和表面受損都是被他所射擊：：」大致相符，被告雖於偵查稱：「
          ：：我向他車子射擊」然其於警訊時稱：「我當時共向甲○○身體及自小
          客ＲＴ－四五六七號射擊四、五發：：」且甲○○之車子後玻璃及行動電
          話之液晶面版皆有損壞，此有照片八張在卷可佐，是認被告應係向甲○○
          及車子射擊，且以被告所當時狀況之危急程度、及告訴人甲○○車輛損毀
          之程度，認被告射擊應不止五發，而應以告訴人所指述者為可採。
    （四）製造空氣長槍部分
          此一事實業據被告於警訊時稱：「該槍是於八十九年六月底由我朋友綽號
          『阿川』住民雄鄉向綽號『鹼李仔』年約十九歲，無償拿來送給我，而該
          槍送我時已故障，是我自行修理完整可用：：我要補充的是該把空氣長槍
          是李豐川告訴得知他朋友『鹼李仔』有把故障零件槍，我因好奇叫李豐川
          拿給我組合後使用至今：：」又於偵查時稱：「（問：空氣槍的來源？）
          朋友李豐川的朋友綽號『鹼李仔』所有，他說壞掉了要丟掉，我說要丟掉
          就送給我，我拿回來之後放在店裡：：」於本院審理時稱：「我朋友拿給
          我的是一些零件，本來木柄與槍分開，我自己把它組裝起來：：」且有改
          造空氣長槍一支、鋼珠一罐（內含鋼珠二百二十顆）、ＣＯ２壓縮高壓鋼
          瓶三瓶扣案足佐，又前開物品經送內政部警政署刑事警察局認：「一、送
          鑑空氣長槍壹枝（槍枝管制編號0000000000），認係以玩具空氣長槍將其
          木質槍托部分切除改造而成之改造完局空氣長槍，以小型二氣化碳鋼瓶內
          氣體為發射動能，機械性能良好，可發射直徑約６ｍｍ之彈丸，經實際試
          射其單位面積動能達二四點一六焦耳／平方公分。二、送鑑鋼珠壹罐，認
          均係直徑約６ｍｍ之鋼珠：：」此有內政部警政署刑事警察局八十九年七
          月二十一日刑鑑字第九四九九一號鑑驗通知書所附槍彈測試紀錄表在卷可
          證，並依前槍彈測試紀錄表對於殺傷力之相關數據欄說明(三)、依日本科學
          警察研究所之研究結果，彈丸單位面積動能達二十焦耳＼平方公分則足以
          穿入人體皮肉層（與司法院認定殺傷力單位動能面積相同）。所謂可發射
          金屬或子彈，係指該各式槍，具有發射金屬或子彈之功能即可。既前開
          空氣長槍，經鑑驗結果，彈丸單位面積均達二十焦耳＼平方公分以上，已
          如上述，自足憑以認定該空氣長槍不惟可發射金屬或子彈，且均具有殺傷
          力。
    （五）綜上所述，被告所辯顯係卸責之詞，不足採信，本案事證明確，被告犯行
          堪以認定。
二、核被告所為，其於酒後駕車係犯刑法第一百八十五條之三之服用酒類，不能安全
    駕駛動力交通工具而駕駛罪，後與告訴人丙○○發生碰撞，未下車救護傷患即駕
    車逃離係犯同法第一百八十五條之四之駕駛動力交通工具肇事，致人傷而逃逸罪
    。其將業已損壞之空氣槍自行組裝、修理完成而成為具有殺傷力之空氣長槍係犯
    槍砲彈藥刀械管制條例第十一條第一項之罪。被告行為後（因被告已無法正確記
    得改造之日期，僅稱於七月間，而其於六月即收受損壞之空氣長槍，極有可能於
    七月五日前即將空氣長槍組裝、修理完成）槍砲彈藥刀械管制條例第十一條第一
    項之規定已於八十九年七月五日修正公布，新舊法規定不完全相同，但違反該條
    項規定，新舊法處罰相同，自應適用修正後之槍砲彈藥刀械管制條例。被告製造
    完成後持有槍枝之低度行為（即被告於八十九年七月間某日之製造槍枝犯行），
    應為製造之高度行為所吸收，不另論罪。其後恐嚇告訴人甲○○係犯刑法第三百
    零五條之罪。就組裝空氣長槍部分，公訴人認被告係違反槍砲刀械管制條例第十
    一條第四項之罪，容有未洽，起訴法條應予變更。被告組裝修理空氣長槍在前，
    而其恐嚇甲○○係偶發之事件，兩者難認有何牽連關係，公訴人認前開二罪間，
    有牽連犯之關係，亦有未合（最高法八二十六年度滬上字第一八號可資參照）。
    是所犯前開四罪，犯意各別，行為互異，應予分論併罰。再查，被告丁○○於八
    十六年間，因違反藥事法，經本院判處有期徒刑九月（非法吸用化學合成麻醉藥
    品部分判處有期徒刑六月，轉讓禁藥部分判處有期徒刑五月，轉讓禁藥部分經最
    高法院駁回上訴確定），非法吸用化學合成麻醉藥品部分於八十六年十一月二十
    六日易科罰金執行完畢，轉讓禁藥部分於八十七年三月二十八日執行完畢，詎仍
    不知悔改，於五年內再犯有期徒刑以上刑之罪，為累犯，應依刑法第四十七條加
    重其刑。爰審酌被告之品行、素行、生活狀況、犯罪手段、酒精濃度、酒後肇事
    之程度、所生危害及坦承大部分犯行及犯罪後已取得多數被害人（甲○○、丙○○、乙○○）諒解等一切情狀，分別量處如主文所示之刑，並定其應執行之刑。
三、次按槍砲彈藥刀械管制條例第十九條第一項：「犯第七條、第八條、第十條、第
    十一條、第十二條第一項至第三項、第十三條第一項至第三項之罪，經判處有期
    徒刑者，應於刑之執行完畢或赦免後，令入勞動場所，強制工作，其期間為三年
    。」之規定，因不問行為人有無預防矯治其社會危險性之必要，一律予以宣付強
    制工作三年，拘束其中不具社會之危險性之受處分人之身體、自由部分，其所採
    措施與所欲達成預防矯治之目的及所需程度，不合憲法第二十三條所定之比例原
    則，應自司法院大法官會議第四七一號解釋公佈日即八十七年十二月十八日起不
    予適用，然犯該條例第十九條第一項所列舉之罪，依個案情節符合比例原則部分
    ，仍得適用該條例之規定，予以宣告保安處分，此有司法院大法官會議前開解釋
    可參。經查：被告製造空氣長槍，已嚴重影響社會治安，於八十九年七月十五日
    其與丙○○發生擦撞致丙○○受傷，竟自駕車逃逸，告訴人甲○○見狀而追蹤該
    車，竟遭被告持前開空氣長槍射擊，足見其藐視他人生命、身體、財產之態度，
    漠視法律及公權力之存在，恣意為之，其反社會性格至為明顯，所為行為之嚴重
    性及危險性甚鉅，實有預防矯治其社會危險性之必要，酌諸前揭解釋意旨，爰依
    槍砲彈藥刀械管制條例第十九條第一項之規定，諭知被告應於刑之執行完畢或赦
    免後，令入勞動場所，強制工作三年，以資矯治。又扣案之空氣長槍係違禁物應
    依刑法第三十八條第一項第一款沒收之。另鋼珠一罐（內含鋼珠二百二十顆）、
    ＣＯ２壓縮高壓鋼瓶三瓶係被告丁○○所有供犯罪所用之物，業據被告供陳在卷
    ，應依刑法第三十八條第一項第二款沒收之。
四、公訴意旨另以：被告丁○○於前揭時地酒後駕車，於八十九年七月十五日零時十
    分許，駕駛車牌ＢＡ－９１８２號自小客車，沿嘉義市○○路由南向北方向行駛
    ，途經該路與興業西路之交岔路口，撞及丙○○所乘車牌ＬＺＤ－五七三號直行
    之重機車，致丙○○受傷，其後又向甲○○及其所有車號ＲＴ－四五六七號自小
    客車射擊四發，致甲○○所有車號ＲＴ－四五六七自小客車後窗毀損，足生損害
    於甲○○，因認被告涉有刑法第三百五十四條之毀損罪嫌云云。按告訴乃論之罪
    ，告訴人於第一審辯論終結前得撤回其告訴，又告訴經撤回者，應諭知不受理之
    判決，刑事訴訟法第二百三十八條第一項、第三百零三條第三款分別定有明文。
    經查此部分起訴書認係觸犯刑法第三百五十四條之罪，依同法第三百五十七條亦
    須告訴乃論。茲據告訴人甲○○與被告於八十九年八月二日調解成立，告訴人甲○○並同意撤回其告訴，經本院於八十九年八月十六日核定，此有嘉義縣民雄鄉
    調解委員會調解筆錄在卷可稽，依鄉鎮市調解條例第二十五條第二項規定，視為
    自八十九年八月二日撤回告訴，惟此部分公訴人與前開有罪部分，有裁判上一罪
    之關係，自不另為不受理之諭知。
貳、不受理部分
一、公訴意旨另以：被告丁○○於前揭時地酒後駕車，於八十九年七月十五日零時十
    分許，駕駛車牌ＢＡ－９１８２號自小客車，沿嘉義市○○路由南向北方向行駛
    ，途經該路與興業西路之交岔路口，同日二十一時十五分許，應注意汽車行駛時
    ，駕駛人應注意車前狀況，並隨時採取必要之安全措施，及汽車行駛至交岔路口
    ，其左轉彎時，應遵守燈光號誌，且轉彎車應讓直行車先行，且依當時情形，並
    無不能注意情事，竟疏未注意，撞及丙○○所乘車牌ＬＺＤ－五七三號直行之重
    機車，致丙○○受有頭部外傷、左側聶部裂傷、左側鎖骨折等之傷害，因認被告
    涉有刑法第二百八十四條第一項前段之過失傷害罪嫌。
二、惟按告訴乃論之罪，告訴人於第一審辯論終結前得撤回其告訴，又告訴經撤回者
    ，應諭知不受理之判決，刑事訴訟法第二百三十八條第一項、第三百零三條第三
    款分別定有明文。經查此部分起訴書認係觸犯刑法第二百八十四條第一項前段之
    罪，依同法第二百八十七條之規定，須告訴乃論。茲據告訴人丙○○等撤回其告
    訴，此有撤回告訴狀在卷可稽，依照上述之說明，自應諭知不受理之判決。
據上論斷，應依刑事訴訟法第二百九十九條第一項前段、第三百條、第三百零三條第
三款、槍砲彈藥刀械管制條例第十一條第一項、第十九條第一項，刑法第二條第一項
前段、第十一條前段、第一百八十五條之三、第一百八十五條之四、第三百零五條、
第四十七條第三十八條第一項第一款、第二款、第四十二條第二項、第五十一條第
五款，罰金罰鍰提高標準條例第一條前段，現行法規所定貨幣單位折算新台幣條例第
二條，判決如主文。
本案經檢察官陳美君到庭執行職務。
中     華      民     國     九十     年       三       月      二      日
                            臺灣嘉義地方法院刑事第三庭
                                法 官  唐  存  真
右正本證明與原本無異。
如不服本判決，應於判決送達後十日內向本院提出上訴狀( 應附繕本 )。
中     華      民     國     九十     年       三       月      二      日
                                書記官 胡  祥  生


司法院資訊處製作；財團法人民間司法改革基金會備份。
